【裁判字號】    89,易,306
【裁判日期】    890518
【裁判案由】    違反能源管理法
【裁判全文】
臺灣高雄地方法院刑事判決                          八十九年度易字第三六號
    公  訴  人  臺灣高雄地方法院檢察署檢察官
    被      告  甲○○
右列被告因違反能源管理法案件，經檢察官提起公訴（八十七年度偵字第號），本院
判決如左：
    主    文
甲○○未經許可而經營中央主管機關指定之能源產品之銷售業務，處拘役貳拾日，如
易科罰金，以佰元折算壹日。
扣案之溶劑油貳拾陸桶（共貳佰陸拾公升）、加油桶壹支，均沒收。
    事    實
一、甲○○明知未經中央主管機關行政院經濟部之許可，不得經營中央主管機關指定
    為能源產品之汽油銷售業務，竟未經許可，自不詳時日起在高雄縣鳳山市○○路
    ○段一六五號租賃處私設加油站，先向不詳姓名年籍男子，以每桶（十公升）新
    台幣（下同）一百二十元之價格購入數量不詳之溶劑油後，儲放於上址，再以每
    桶一百三十元之價格銷售予不特定之人，以此牟利。嗣於八十八年十月二十五日
    下午二十一時三十分許，適有營業小客車司機許勝力在該處向甲○○購買三桶溶
    劑油，甲○○囑其不知情之子黃源貴為許勝力車輛加油，甫加入一桶即為警當場
    查獲，並扣得甲○○所有之溶劑油二十六桶（共二百六十公升，公訴人誤載為二
    百六十桶）及供犯罪所用之加油桶一支。
二、案經高雄縣警察局鳳山分局移送台灣高雄地方法院檢察署檢察官偵查起訴。
    理    由
一、訊據被告甲○○對於八十八年十月二十五日下午二十一時三十分許，許勝力駕駛
    車牌號碼ＺＡ─二九九號營業小客車，在其承租之高雄縣鳳山市○○路○段一六
    五號處所加油，剛加完一桶即為警查獲，並扣得每桶十公升，共二十六桶之溶劑
    油及加油桶一支等情，固不否認，惟矢口否認有銷售之犯行，辯稱：伊有二輛計
    程車在營業，扣案之溶劑油係伊為節省油料成本買來自用，且僅查獲二十六桶，
    伊自用尚且不夠，根本無法再出售，且亦未查獲加油機，至查獲當時正在加油之
    司機許勝力係伊兒子的朋友，並未向其收錢云云。惟查，本件被告查獲當時確時
    正在販賣扣案之溶劑油予許勝力之事實，有其於警訊之供述：「我是把裝溶劑塑
    桶倒入加油桶內，在加入ＺＡ─二九九營小客油箱內。價錢是每壹桶新台幣壹佰
    參拾元。」及偵查中之供稱：「（問：幫許勝力加油每公升收多少？）十三元。
    」各等語，並未否認販賣油品予許勝力之情可按，互核許勝力於警訊時陳稱伊當
    天所加之溶劑油每桶十公升價錢一百三十元，本欲加三桶，剛加滿一桶即為警查
    獲等語，就被告售油之價格與被告上開警訊之供述相符，足認被告嗣後改稱其為
    許勝力加油未向其收費之辯詞，與事實不符，自不足採。參以被告之子即查獲當
    時依被告囑咐為許勝力加油之黃源貴於警訊時陳稱：當時因伊父親非常忙，剛好
    伊工作完畢，伊父親叫伊拿油出去加，平日都是伊父親在加等語，暨被告於本院
    審理時自陳扣案溶劑油係其以每桶一百二十元之價格購入等情，堪認被告確實有
    於上開地點購入溶劑油出售賺取差價之事實，被告前開所辯，無非嗣後避重就輕
    卸責之詞，無足可採。此外，並有溶劑油二十六桶（每桶十公升），共二百六十
    公升及加油桶一隻扣案足資佐證。而上開扣案之油品，經抽樣送請經濟部取締違
    法經營油品會報執行小組高雄執行分組鑑定，該油樣經中國石油股份有限公司煉
    製研究所化驗結果，符合能源管理法第一章第二條第一項所稱「石油及其產品」
    ，其本質雖未符合經濟部經８８能字第八八四六二二一九號公告能源產品認定基
    準之「汽油」規範之第一項規格，但加入車中用之於火星著火式內燃機作為燃料
    時即符合「汽油」之第二項規格（誤載為第三項），有經濟部取締違法經營油品
    會報執行小組高雄執行分組八十八年十二月十六日高處（八八）高執字第八八一
    二０四三四號函及函附之檢驗報告各一份在卷可稽，被告未經許可銷售汽油之事
    實，事證明確，犯行洵堪認定。
二、按汽油為行政院經濟部公告指定之能源產品，其輸入、輸出、生產、銷售業務非
    經中央主管機關許可不得經營，能源管理法第六條第二、三項規定甚明。被告未
    經許可銷售符合經濟部於八十八年九月十五日以（８８）經能字第八八四六二二
    一九號公告之「能源產品認定基準」之「汽油」規範第二項規格之溶劑油，核其
    所為，係犯能源管理法第二十條之一未經許可而經營中央主管機關指定之能源產
    品銷售業務罪。又「銷售」本質上係屬集合犯，被告以單一犯意為多次買進、賣
    出行為，應論以集合犯之單純一罪。公訴人認被告係基於概括之犯意為之，為連
    續犯，容有誤會。爰審酌被告經營儲油場加油業務，侵害能源之健全管制，又未
    有適當保存方法，極易因油料爆炸造成公共危險，惟念其素行尚可，因一時貪念
    致觸刑章，犯後已深表悔悟，態度良好等一切情狀，量處如主文所示之刑，併諭
    知易科罰金之折算標準。當場查扣之溶劑油二百六十公升為被告未經許可銷售之
    能源產品，依能源管理法第二十條之一後段規定併予宣告沒收，扣案之加油桶一
    支係被告所有供犯罪所用之物，業經被告供明在卷，爰依刑法第三十八條第一項
    第二款併予宣告沒收。
據上論斷，應依刑事訴訟法第二百九十九條第一項前段、能源管理法第二十條之一、
刑法第十一條、第四十一條、第三十八條第一項第二款、罰金罰鍰提高標準條例第二
條，判決如主文。
中      華      民      國    八十九    年      五      月     十八     日
                                    台灣高雄地方法院刑事庭
                                        法  官  陳淑卿
右正本證明與原本無異。
如不服本判決，應於判決送達後十日內，向本院提出上訴狀。
                                        書記官  陳朝宗
中      華      民      國    八十九    年      五      月     廿五     日
附錄本判決論罪法條：
能源管理法第二十條之一：
未經許可而經營中央主管機關指定之能源產品之輸入、輸出、生產、銷售業務者，處
一年以下有期徒刑、拘役或科或併科新台幣拾萬元以下罰金，並得沒收其輸入、輸
出、生產、銷售之產品。


司法院資訊處製作；財團法人民間司法改革基金會備份。
